【裁判字號】    98,簡上,1053
【裁判日期】    981231
【裁判案由】    詐欺
【裁判全文】
臺灣桃園地方法院刑事判決            98年度簡上字第1053號
上  訴  人
即  被  告  乙○○
上列上訴人即被告因詐欺案件，不服本院於98年9 月30日以98年
度桃簡字第1726號所為之第一審簡易判決（聲請簡易判決處刑書
案號：98年度偵字第9455號、第10554 號），提起上訴，本院管
轄第二審之合議庭改適用通常程序審理，並自為第一審判決如下
：
    主    文
原判決撤銷。
本件免訴。
    理    由
一、聲請簡易判決處刑要旨略以：被告乙○○能預見一般取得他
    人金融帳戶使用之行徑，常與財產犯罪所需有密切之關聯，
    可能係為掩飾不法犯行，避免有偵查犯罪權限之執法人員循
    線查緝，以確保犯罪所得之不法利益，並掩人耳目，竟仍以
    縱有人以其提供之金融帳戶實施詐欺取財犯行，亦不違背其
    本意之幫助犯意，於民國98年2 月22日，在桃園縣中壢市家
    樂福大賣場前，將其在彰化商業銀行桃園分行（下稱彰化銀
    行）所開設之帳號：00000000000000號帳戶之存簿、提款卡
    及密碼等物，提供予某姓名年籍不詳之人供詐騙集團使用。
    嗣取得前開帳戶之詐騙集團成員，即意圖為自己不法之所有
    ，在雅虎奇摩拍賣網站上刊登佯稱出售手機之訊息，適丙○
    ○於98年2 月22日晚間上網瀏覽時發現該訊息，因而陷於錯
    誤而下標訂購，並於98年2 月24日下午3 時許，將新臺幣（
    下同）7700元匯入乙○○上開帳戶，因認被告乙○○涉犯刑
    法第30條、第339 條第1 項之幫助詐欺取財罪嫌。
二、按案件曾經判決確定者，應諭知免訴之判決，並得不經言詞
    辯論為之，刑事訴訟法第302 條第1 款、第307 條分別定有
    明文。關於實質上一罪或裁判上一罪，均有其適用，此經最
    高法院60年臺非字第77號著有判例可參。是以，對於已經提
    起公訴或自訴之同一案件，在同一法院重行起訴者，倘先行
    起訴或自訴部分，業經實體上之判決確定，則重行起訴部分
    ，即應為免訴之判決，而無諭知不受理之可言。此項原則，
    不論實質上之一罪，或想像競合犯、牽連犯、連續犯等裁判
    上之一罪，其一部事實已經判決確定者，對於構成一罪之其
    他部分，均有其適用，此乃因基於審判上不可分之關係，在
    審理事實之法院，對於全部犯罪事實，本應依法均予審判，
    故其判決確定之既判力，自應及於全部之犯罪事實，若在最
    後審理事實法院宣示判決後，始行發生之事實，既非該法院
    所得審判，即為該案判決之既判力所不能及。是既判力對於
    時間效力之範圍，係以最後審理事實法院之宣示判決日為判
    斷之標準，得上訴於第二審之第一審刑事判決，如未據上訴
    ，其既判力之時點，自應至宣判之日，亦有最高法院82年臺
    上字第3275號判決、84年臺非字第265 號判決及82年度第4
    次刑事庭會議決議意旨可資憑佐；而簡易判決因其不經言詞
    辯論，故並不經宣示判決程序（刑事訴訟法第455 條），不
    經宣示之裁判必經合法送達始生效力，是通說認為應以最初
    送達之日期為既判力之時點。而檢察官聲請以簡易判決處刑
    之案件，經法院審理後認為應諭知免訴判決者，應適用通常
    程序審判之，刑事訴訟法第452 條及第451 條之1 第4 項但
    書第3 款分別定有明文。另管轄第二審之地方法院合議庭受
    理簡易判決上訴案件，應依通常程序審理。其認案件有刑事
    訴訟法第452 條之情形者，應撤銷原判決，逕依通常程序為
    第一審判決。
三、經查：
  (一)被告乙○○前被訴於98年2 月22日，在桃園縣中壢市家樂福
    大賣場前，將其在彰化商業銀行桃園分行（下稱彰化銀行）
    所開設之帳號：00000000000000號帳戶之存簿、提款卡及密
    碼等物，提供予某姓名年籍不詳之人供詐騙集團使用。嗣取
    得前開帳戶之詐騙集團成員，即意圖為自己不法之所有，在
    雅虎奇摩拍賣網站上刊登佯稱出售手機之訊息，適丙○○於
    98年2 月22日晚間上網瀏覽時發現該訊息，因而陷於錯誤而
    下標訂購，並於98年2 月24日下午3 時許，將7,700 元匯入
    乙○○上開帳戶，其涉犯刑法第30條、第339 條第1 項之幫
    助詐欺取財罪嫌之犯罪事實，先由臺灣桃園地方法院檢察署
    檢察官於98年5 月26日以98年偵字第9455號、第10554 號向
    本院聲請簡易判決處刑（依刑事訴訟法第451 條第3 項規定
    ，與起訴有同一效力），而於98年6 月6 日先繫屬於本院，
    有本院卷附收狀戳可考（參原審卷第1 頁），並由本院於98
    年9 月30日以98年度桃簡字第1726號判決判處有期徒刑貳月
    ，如易科罰金，以新臺幣1,000 元折算1 日。緩刑3 年。並
    應於判決確定後2 年內向被害人丙○○支付新台幣7700元（
    以下簡稱本案）。有本院98年度桃簡字第1726號刑事簡易判
    決、本院送達證書、臺灣桃園地方法院檢察署檢察官98年度
    偵字第9455號、第10554 號聲請簡易判決處刑書等件附於原
    審卷內為憑。
  (二)又被告上開彰化銀行帳號00000000000000號帳戶之存摺、金
    融卡、密碼，於上揭時地交予某姓名年籍不詳綽號之成年男
    子，以供詐欺集團成員使用後，該詐騙集團中某姓名年籍不
    詳之成員，復於同月24日11時37分許，以網路購物為由，使
    黃世峰陷於錯誤，於同日上午11時37分許，以自動櫃員機匯
    款新臺幣16000 元至被告上開帳戶內，旋遭提領殆盡等情，
    其涉犯刑法第30條、第339 條第1 項之幫助詐欺取財罪嫌之
    犯罪事實，嗣另由臺灣桃園地方法院檢察署檢察官於98 年7
    月31日以98年偵字第13951 號向本院聲請簡易判決處刑，而
    於98年9 月10日後繫屬於本院，有本院卷附收狀戳可考，並
    由本院於98年9 月18日以98年度桃簡字第2808號判決判處拘
    役50日，如易科罰金，以新臺幣1,000 元折算1 日。（以下
    簡稱後案）。有本院98年度桃簡字第2808號刑事簡易判決、
    臺灣桃園地方法院檢察署檢察官98年度偵字第13951 號聲請
    簡易判決處刑書、臺灣桃園地方法院檢察署甲○堂往98 偵
    13951 字第074997號函等件附於本審卷內為憑。
  (三)準此，上述本案、後案之犯罪事實，係被告乙○○提供同一
    彰化銀行之上開帳戶存摺、提款卡、密碼予某姓名年籍不詳
    之人供詐騙集團使用。被告以一幫助詐欺行為，幫助正犯詐
    欺被害人2 人財物，而侵害2 人財產法益，為一行為觸犯數
    罪名之想像競合犯之裁判上一罪之關係，則前後二案在審判
    上均為一不可分割之單一訴訟客體，為同一案件。乃檢察官
    前已就裁判上一罪之事實聲請簡易判決處刑（即本件），復
    就同一犯罪事實重行聲請簡易判決處刑（即後案），雖本件
    繫屬在前（98年6 月6 日），惟已經提起公訴或自訴之案件
    ，在同一法院重行起訴者，應諭知不受理之判決，刑事訴訟
    法第303 條第2 款定有明文，縱先起訴之判決，確定在後，
    如判決時，後起訴之判決，尚未確定，仍應就後起訴之判決
    ，依非常上訴程序，予以撤銷，諭知不受理，司法院大法官
    議決釋字第168 號解釋參照。是先起訴（繫屬在先）之判決
    ，於判決時，後起訴（繫屬在後）之判決已確定者，即非屬
    上開解釋範圍內，而應依據釋字第47號解釋意旨，基於尊重
    既判力之原則，仍應就先起訴（繫屬在先）之案件，諭知免
    訴之判決。是以後繫屬之本院98年度桃簡字第2808號刑事簡
    易判決於判決後，由被告之父陳浴沂於98年10月5 日收受判
    決正本，上訴期間應於98年10月15日屆滿，且該日又非假日
    ，而被告遲至98年10月16日始具狀提出上訴，已逾上訴期間
    ，其上訴即屬違背法律上之程式，又無從補正，應以判決駁
    回之等情，並有本院98年度簡上字第1081號判決正本在卷可
    佐。後案既經二審法院以上訴不合法判決駁回，則溯及於原
    審判決上訴期間屆滿時，即98年10月15日確定；而本案固於
    98 年9月30日判決，惟被告於上訴期間提起上訴，原審之簡
    易判決即尚未確定，嗣於本院管轄第二審之合議庭即最後審
    理事實之訴訟程序進行中，後案業經判決確定，則本件應為
    該案確定判決效力所及。
四、原審疏未詳究上情，逕予論罪科刑，自非允洽，被告乙○○
    上訴意旨指摘本件命其給付被害人7,700 元為不當得利，且
    本案有一罪不二罰云云，固無理由，惟原審判決既有上述可
    議之處，自應由本院將原審判決予以撤銷，又本件既有刑事
    訴訟法第451 條之1 第4 項第3 款不得為簡易判決情形，依
    同法第452 條規定，本院於撤銷原審判決後，改依第一審通
    常程序審理，並不經言詞辯論，逕為諭知免訴之判決。至後
    繫屬之案件（98年桃簡字第2808號）未兼顧被害人之權益，
    更未予被告答辯之機會即逕行判決，因而反較先繫屬之原審
    判決先為判決，後因被告上訴逾期而先行確定，因而形成後
    繫屬者先確定之情形，固然此在得不經言詞辯論，甚至不行
    言詞審理之簡易判決處刑案件，時有所聞，惟本院以為如法
    院能多加查證，甚且給予否認犯罪之被告有向法院答辯之機
    會，尤其，有被害人之案件亦能兼顧被害人之意見及權利，
    而非凡事僅求迅速而不妥適，如本案此種後案內容較不利被
    告者的判決，反因確定而致被告難有獲判緩刑之機會，豈不
    遺憾，於此因妥速審判法草案公布，可能營造司法只求速，
    不問妥的司法氛圍，本案最終的結果，毋寧值得法官及社會
    深思。
據上論斷，應依刑事訴訟法第452 條、第455 條之1 第1 項、第
3 項、第369 條第1 項前段、第364 條、第302 條第1 款、第30
7 條，判決如主文。
中    華    民    國    98    年    12    月    31    日
              刑事第六庭  審判長法  官  錢建榮
                                法  官  黃翊哲
                                法  官  呂美玲
以上正本證明與原本無異。
如不服本判決應於收受判決後10日內向本院提出上訴書狀，並應
敘述具體理由。其未敘述上訴理由者，應於上訴期間屆滿後20日
內向本院補提理由書( 均須按他造當事人之人數附繕本) 「切勿
逕送上級法院」。
                                書記官  李玉華
中    華    民    國    99    年    1     月    6    日

司法院資訊處製作；財團法人民間司法改革基金會備份。
